臺灣高雄地方法院刑事判決　　　　　　　　　　　　　　九十年度訴字第六三五號
　　公　訴　人　臺灣高雄地方法院檢察署檢察官
　　被　　　告　丁○○
　　指定辯護人　本院
右列被告因偽造有價證券等案件，經檢察官提起公訴（八十九年度偵字第一四三四０
號、第二０三三七號），本院判決如左：
    主  文
丁○○意圖供行使之用，而偽造有價證券，處有期徒刑年陸月。如附表所示之偽造
支票肆張、卷附讓渡同意書上偽造之「陳典佑」署押貳枚及卷附暫收款條、出貨單上
偽造之「丙○○」署押共枚，均沒收。
    事  實
一、丁○○意圖為自己不法之所有，基於偽造有價證券、行使偽造私文書及詐欺取財
    之概括犯意，於民國八十八年十月二十五日，在高雄縣鳳山市○○街十五號假借
    設立「永興卡拉ＯＫ」店為幌子，丁○○自稱為該店負責人「丙○○」，向美華
    影視股份有限公司（下簡稱美華公司）租賃六台電腦伴唱機，丁○○先出示貼有
    神似其外貌照片之丙○○身分證影本（未據扣案）予美華公司業務員，藉資取信
    ，再於租賃契約性質之暫收款條上偽簽「丙○○」署押表示本人親自訂約之意，
    而偽造該紙私文書並持以行使交還予美華公司業務員，足生損害於丙○○及美華
    公司；繼之偽造「丙○○」之印章並蓋用印文，偽造發票人均為丙○○（起訴書
    誤載為丁○○）、面額共計新台幣（下同）七十萬八千元（起訴書誤載為七十一
    萬二千元）之如附表所示支票四張，持以行使交付予美華公司，供作日後按月支
    付租金之擔保，致美華公司之業務員不疑有他，信以為真，旋於同年十一月六日
    ，將其所有之電腦伴唱機六部運至上址店內出租交付丁○○，丁○○即在出貨單
    上偽簽「丙○○」署押簽收而偽造該等收據性質之私文書，並持以行使交還予美
    華公司業務員，足以生損害於丙○○及美華公司，並因此詐得該六台伴唱機。詎
    丁○○詐得上開伴唱機後，旋將之搬離上址，復承前行使偽造私文書之概括犯意
    ，佯稱上開伴唱機為「陳典佑」所有，並偽簽「陳典佑」之署押，偽造該私文書
    之讓渡書，委託己○○（另由台東地方法院檢察署偵辦中）將上揭美華公司所有
    之其中四部伴唱機，以二十四萬元之代價出售予不知情之庚○○（另由檢察官為
不起訴處分確定），丁○○並利用不知情之司機載送伴唱機交貨之際，將上開偽
    造讓渡書交予己○○，指示潘某將該讓渡書行使交付予鄭女，以為取信，致鄭女
    信以為真，不疑有他，如數交付上開款項予己○○轉交丁○○。嗣因庚○○將其
    中二部伴唱機出租予不知情之甲○○、戊○○營業使用，經美華公司尋獲該等機
    台，報警而循線查獲己○○，依其供述再查獲丁○○。
二、案經美華公司訴由台灣高雄地方法院檢察署檢察官偵查起訴。
    理  由
一、訊據被告丁○○固供承有右揭以丙○○名義，與告訴人美華公司簽訂租賃契約及
    簽收伴唱機，並交付如附表所示發票人丙○○名義之支票四張予告訴人公司等事
    實，惟矢口否認有何偽造有價證券、偽造文書及詐欺取財等犯行，辯稱：伊係受
    僱於自稱丙○○之老闆，依老闆之指示與美華公司訂立租賃契約，支票亦是老闆
    開好拿給伊，要伊拿給美華公司的，伊沒有偽造支票，嗣後將伴唱機搬離及轉賣
    之事伊均不知情，亦沒有偽造陳典佑之名義簽讓渡書或委託己○○將之轉賣云云
    。然查：
（一）上開被告如何自稱為該店之負責人「丙○○」，偽以丙○○名義與告訴人公司
      簽立屬租賃契約性質之暫收款條，且偽造丙○○署押於其上，並偽造丙○○印
      章開立如附表所示支票，及在出貨單上偽造丙○○署押簽收伴唱機，均行使交
      付予告訴人公司，假借租賃為名詐取告訴人公司之伴唱機六台，旋於詐得該等
      機台後即搬遷他處，所開擔保之支票屆期提示均遭退票，使告訴人追索無著，
      嗣查獲機台始循線查出被告等事實，業據告訴代理人即美華公司職員侯雅齡、
      沙小雯分別於偵查及本院調查中指訴綦詳（偵卷第三十一頁、本院九十年五月
      七日訊問筆錄），並經證人乙○○即美華公司負責本件簽約之業務員於本院調
      查時到庭證稱：自始至終均是被告一人出面與伊接洽，被告自稱為丙○○，且
      並未提及另有老闆，伊見被告出示之丙○○身份證影本上之照片與被告頗為相
      像，才不疑有他與被告簽約，被告在暫收款條上簽丙○○，並從抽屜中拿出丙○○橡皮圖章蓋用，出貨單係伊將伴唱機送至被告店內後，被告簽丙○○名義
      點收，簽收完被告即交付發票人為丙○○之四張支票，分別用以支付頭款定金
      、其後之安裝費與各期租金等語明確（本院九十年九月十日訊問筆錄）。又被
      告於詐得上開告訴人公司所有之伴唱機後，偽簽陳典佑名義之讓渡書，委託己○○持該讓渡書行使交付庚○○，藉此取信，而將其中四部伴唱機出售予鄭女
      等情，亦據證人己○○於偵查及本院調查時結證證稱：本件伴唱機係被告委託
      伊出賣，被告說伴唱機係其所有，並透過載貨司機將該陳典佑身份證影本及讓
      渡書轉交予伊，伊以為來源沒有問題，始依被告指示出示該讓渡書而出售該等
      機台予庚○○，並在讓渡書上簽立介紹人為伊等語屬實（卷附台東地方法院檢
      察署九十年三月二十三日偵訊筆錄、本院九十年十二月六日訊問筆錄），核與
      證人庚○○、辛○○夫婦所證述：系爭伴唱機係己○○賣予伊等，潘某出示該
      陳典佑名義讓渡書並在旁簽上姓名為介紹人，伊以為來源沒有問題才購買等情
      節大致相符（本院九十年十一月八日、九十一年三月十一日訊問筆錄）。此外
      ，復有該暫收款條、出貨單、支票四張、退票理由單五紙、讓渡書等在卷可稽
      。
（二）被告辯稱：伊並未自稱丙○○，係受自稱丙○○老闆之委託，以其名義代為訂
      立契約云云，惟被告於查獲時所簽立之切結書上，已坦承其假冒丙○○名義向
      告訴人公司租賃伴唱機，簽發支票並點收機台，嗣後轉售庚○○得利等節明確
      ，觀之卷附切結書內容（偵卷第十五頁）自明，並經證人即在場簽訂切結書之
      美華公司經理林細殿、證人己○○到庭證稱：簽立切結書時被告表示其即為丙○○方簽切結書一節屬實（見本院九十年十二月六日訊問筆錄），與證人乙○○前開所證述之被告如何偽稱丙○○詐騙，及證人己○○、庚○○證稱之被告
      如何偽造陳典佑名義出售伴唱機詐財等情節俱均吻合，且本件檢察官依被告所
      舉之年籍資料傳訊該丙○○本人，並非被告所謂之幕後老闆，亦未參與本件，
      已據被告、丙○○本人及證人乙○○陳明在卷（偵卷第十八頁），被告復無法
      提供其所稱之老闆年籍資料供本院查核審究，應認上揭切結書所載之內容與事
      實相符，本件實無該自稱「丙○○」之老闆，上揭偽造支票、行使偽造私文書
      及詐欺取財等犯行均為被告一人所為甚明。至被告辯稱：該切結書係伊受美華
      公司及己○○之恐嚇、脅迫始簽立云云，惟被告於警、偵訊中對此遭受脅迫簽
      立切結書之事支字未提，且迄未報案處理，與常情已有不符，復未能舉出具體
      遭脅迫之證據供本院查核審究，其上開空言辯解，即難採信。再本院函調該丙○○名義支票帳戶之開戶資料，與被告當庭書寫之筆跡送請中央警察大學鑑定
      結果，認被告當庭書寫筆跡有造作之嫌一情，有中央警察大學九十年十月八日
      （九十）校科字第九００四七四五號函文在卷可稽，亦難據此為被告有利之認
      定。
    綜上，被告前揭所辯純係避就卸責之詞，委無足取。事證明確，被告犯行堪予認
    定。
二、核被告上揭偽造丙○○印章簽發如附表所示支票四張，所為係犯刑法第二百零一
    條第一項偽造有價證券罪（起訴書誤載為同條第二項行使偽造有價證券罪）；其
    分別偽造「丙○○」署押於出貨單及暫收款條上，偽造「陳典佑」署押於讓渡契
    約書上，而均偽造該等私文書並持以行使等，係犯第二百十六條、第二百十條之
    行使偽造私文書罪（起訴書誤繕為第二百二十條準私文書）；又其行使上揭偽造
    之支票及出貨單、暫收款條而詐得伴唱機，所為係犯第三百三十九條第一項之詐
    欺取財罪。被告偽造丙○○印章蓋立於支票上之行為，為偽造有價證券之部分行
    為；其偽造支票後復持以行使，行使之低度行為應為偽造有價證券之高度行為所
    吸收，均不另論罪。又被告接續偽造四張支票，係本於單一偽造有價證券之犯意
    ，且所侵害之法益亦屬同一，應為接續犯。被告偽造署押乃偽造私文書之部分行
    為，偽造私文書後復持以行使，偽造之低度行為為其後行使之高度行為所吸收，
    均不另論罪。再其三次行使偽造私文書（指暫收款條、出貨單及讓渡書）之犯行
    ，皆時間緊接，手法類似，所犯又各屬構成要件相同之罪，均為連續犯。再被告
    所犯上開偽造有價證券、行使偽造私文書與詐欺取財三罪間，均有方法、目的之
    牽連關係，應依刑法第五十五條之規定，從較重之偽造有價證券罪處斷。審酌被
    告並無犯罪前科，素行良好，有台灣高等法院被告全國前案紀錄表一紙在卷可按
    ，此次一時失慮致為本件犯行，連續偽造有價證券及私文書詐騙財物，破壞金融
    秩序及他人財產法益，殊無可取，惟念其犯後雖執詞辯解，態度尚佳，及迄未與
    告訴人公司達成和解，賠償其等損失，且所詐得財物價值不菲等一切情狀，量處
    如主文所示之刑。又被告行為後，刑法第二百零五條已於九十年六月二十日修正
    公布，是扣案如附表所示偽造支票四張，均應依修正後刑法第二百零五條之規定
    予以宣告沒收，至其上偽造之「丙○○」印文，因支票整體已宣告沒收，不另再
    為沒收之諭知；另卷附讓渡同意書上偽造之「陳典佑」署押貳枚及卷附暫收款條
    、出貨單上偽造之「丙○○」署押共枚，亦應依刑法第二百十九條之規定，均
    予宣告沒收。至證人乙○○雖證述：被告有出示行使貼有酷似其照片之「丙○○
    」身分證一節，然該身分證並未扣案，是否係偽造或變造，抑或證人乙○○未為
    詳加看清，而有所誤認，並無從查考，自難遽認其有行使變造特種文書之犯行，
    附此敘明。
三、公訴意旨另以：被告與己○○就上開偽造有價證券、偽造私文書及詐欺取財之犯
    行，均有犯意之聯絡及行為之分擔，因認渠等皆為共同正犯云云。惟本件被告已
    於偵訊時供稱：其僅係透過己○○介紹轉賣予庚○○，己○○對前開以丙○○名
    義與告訴人公司訂立租約等事均不知情，亦未參與等語明確（八九偵二０三三七
    號卷第八十三頁背面至八十四頁），而依告訴代理人之指述及現存卷證，亦無法
    佐認己○○確有參與本件而為共犯。此外，本院復查無其他積極證據足資證明被
    告與己○○就上開犯行有何犯意之聯絡及行為之分擔，公訴人此部分所認尚有未
    洽，附此敘明。至己○○前揭將被告詐騙所得之伴唱機介紹轉賣予庚○○之行為
    ，是否涉犯牙保贓物罪嫌部分，應由檢察官另行偵辦。
據上論斷，應依刑事訴訟法第二百九十九條第一項前段，刑法第二百零一條第一項、
第二百十六條、第二百十條、第三百三十九條第一項、第五十五條、修正後第二百零
五條、第二百十九條，罰金罰鍰提高標準條例第一條前段，判決如主文。
本案經檢察官陳建和到庭執行職務。
中      華      民      國      九十一    年      四      月    十八    日
                                  臺灣高雄地方法院刑事第六庭
                                      審判長  法  官  趙家光
                                              法  官  張世賢
                                              法  官  林韋岑
右正本證明與原本無異。
如不服本判決，應於判決送達後十日內，向本院提出上訴狀。
                                              書記官  林誠桂
中      華      民      國      九十一    年      四      月    十八    日
附表：
┌──┬──────┬───────┬───────┬──────────┐
│編  │支票號碼    │票面金額      │票載發票日    │付款銀行            │
│號  │            │（新台幣）    │              │                    │
├──┼──────┼───────┼───────┼──────────┤
│一  │ＬＡ０一四三│十七萬三千五百│八十八年十一月│高雄市第二信用合作社│
│    │九三九      │元            │二十日        │後勁分社            │
├──┼──────┼───────┼───────┼──────────┤
│二  │ＬＡ０一四三│十一萬七千元  │八十八年十一月│高雄市第二信用合作社│
│    │九四五      │              │二十日        │後勁分社            │
├──┼──────┼───────┼───────┼──────────┤
│三  │ＬＡ０一四三│十四萬三千五百│八十八年十二月│高雄市第二信用合作社│
│    │九四八      │元            │二十四日      │後勁分社            │
├──┼──────┼───────┼───────┼──────────┤
│四  │ＬＡ０一四三│二十七萬四千元│八十九年一月十│高雄市第二信用合作社│
│    │九五０      │              │五日          │後勁分社            │
└──┴──────┴───────┴───────┴──────────┘
【附錄本判決論罪科刑法條】
中華民國刑法第二百零一條第一項：
  意圖供行使之用，而偽造、變造公債票、公司股票或其他有價證券者，處三年以上
  十年以下有期徒刑，得併科三千元以下罰金。
中華民國刑法第二百二十條第一項：
  在紙上或物品上之文字、符號、圖畫、照像，依習慣或特約，足以為表示其用意之
  證明者，關於本章及本章以外各罪，以文書論。
中華民國刑法第三百三十九條：
  意圖為自己或第三人不法之所有，以詐術使人將本人或第三人之物交付者，處五年
  以下有期徒刑、拘役或科或併科一千元以下罰金。
  以前項方法得財產上不法之利益或使第三人得之者，亦同。
